【裁判字號】    89,判,916
【裁判日期】    890330
【裁判案由】    地價稅
【裁判全文】
行  政  法  院  判  決                            八十九年度判字第九一六號
    原      告  甲○○
    訴訟代理人  乙○○
    被      告  桃園縣稅捐稽徵處
    訴訟代理人  呂慧敏    為被.
                康秀對    為被.
右當事人間因地價稅事件，原告不服財政部中華民國八十七年十二月三十一日台財訴
字第八七○七九二八一六號再訴願決定，提起行政訴訟。本院判決如左︰
    主      文
再訴願決定、訴願決定及原處分關於原告所有坐落桃園縣大溪鎮○○段上石屯小段五
九－二、一○七－五二、一一○－二地號土地改課地價稅部分撤銷。
原告其餘之訴駁回。
    事  實
緣原告所有坐落桃園縣大溪鎮○○段上石屯小段五九－二、一○六－二、一○七、一
○七－五二、一○八－二、一一○－二地號等六筆土地原課徵田賦 (目前停徵) ，經
被告以系爭土地公共設施已完竣為由，自八十五年起依規定改課地價稅新台幣 (下同
) 五一七、六二八元。原告不服，申請復查未獲變更，循序提起訴願、再訴願，亦遭
決定駁回，遂提起行政訴訟。茲摘兩造訴辯意旨如次：
原告起訴意旨略以︰本件被告所依據之桃園縣政府八十四年十一月二十一日府地價字
第二五○六一六號函及桃園縣大溪地政事務所八十四年十一月二十九日溪地三字第七
三
八九號函僅有形式證據力，被告竟據以認系爭土地公共設施業已完竣，依行政法院七
十四年度判字第一一三六號判決，自有未合，且按行政法院七十八年度判字第二六四
三號及七十八年度判字第七八八號判決，系爭六筆土地依土地登記簿謄本僅石屯段上
石屯小段一○七地號土地編定為工業用地，但其公共設施尚未完竣，並因三七五租約
，繼續供農業使用迄八十六年間，而其餘五筆土地仍為保護區，限作農業使用，故被
告將系爭六筆土地遽以改課地價稅，自有未合等語。
被告答辯意旨略以︰系爭六筆土地皆係大溪都市計畫內工業區土地，依桃園縣政府八
十四年十一月二十一日府地價字第二五○六一六號函及桃園縣大溪地政事務所八十四
年
十一月二十九日溪地三字第七三八九號函通報該等土地俱為桃園縣大溪鎮都市計畫公
共設施完竣地區範圍內之土地，乃認定系爭土地皆為公共設施完竣土地，而依土地稅
法第十四條、第十五條第一項、第十六條第一項前段及土地稅法施行細則第二十五條
規定暨財政部八十一年十一月二十五日台財稅第八一○八七○六六四號函釋，自完竣
之次年期即八十五年起核課地價稅，依法並無不合；且系爭六筆土地既屬大溪都市計
畫內土地，則其編定使用種類，自應以都市計畫土地使用分區證明書為準，原告僅以
土地登記簿謄本即推定石屯段上石屯小段五九－二、一○六－二、一○七－五二、一
○八－二、一一○－二地號等五筆土地為保護區實屬有誤，又同小段一○七地號土地
既編定為工業用地，且公共設施復於八十四年即已完竣，自不符土地稅法第二十二條
第一項第二款所定田賦之適用，被告依同法第十四條課徵地價稅，所為處分並無違誤
等語。
    理  由
一、按「已規定地價之土地，除依第二十二條規定課徵田賦外，應課徵地價稅。」「
    地價稅按每一土地所有權人在每一直轄市或縣（市）轄區內之地價總額計徵之。
    」「地價稅基本稅率為千分之十。．．．」、「非都市土地依法編定之農業用地
或未規定地價者，徵收田賦。但都市土地合於左列規定者亦同：一、依都市計畫編
    為農業區及保護區，限作農業用地使用者。．．．」分別為土地稅法第十四條、
    第十五條第一項、第十六條第一項前段及第二十二條第一項第一款所明定；次按
    「徵收田賦之土地，經稅地清查發現公共設施已完竣，應自何時改課地價稅一案
    ，請查明公共設施完竣年期，並自完竣之次年期起改課地價稅。」亦經財政部八
    十一年十一月二十五日台財稅第八一○八七○六六四號函釋在案。
二、本件原告所有坐落桃園縣大溪鎮○○段上石屯小段五九－二、一○六－二、一○
    七、一○七－五二、一○八－二、一一○－二地號等六筆土地原課徵田賦 (目前
    停徵) ，經被告以系爭土地公共設施已完竣為由，自八十五年起改課地價稅五一
    七、六二八元。原告不服，申請復查未獲變更，一再訴願均遭決定駁回，遂提起
    本訴。原告主張被告認定系爭土地公共設施業已完竣所依據之桃園縣政府八十四
    年十一月二十一日府地價字第二五○六一六號函及桃園縣大溪地政事務所八十四
年十一月二十九日溪地三字第七三八九號函僅有形式證據力，依本院七十四年度判
    字第一一三六號判決，自有未合，且依本院七十八年度判字第二六四三號及七十
    八年度判字第七八八號判決，系爭六筆土地僅石屯段上石屯小段一○七地號土地
    編定為工業用地，但其公共設施尚未完竣，並因三七五租約，繼續供農業使用迄
    八十六年間，而其餘五筆土地仍為保護區，限作農業使用，故被告遽以改課地價
    稅，自有未合等語；被告則以系爭六筆土地皆係大溪都市計畫內工業區土地，依
    桃園縣政府八十四年十一月二十一日府地價字第二五○六一六號函及桃園縣大溪
    地政事務所八十四年十一月二十九日溪地三字第七三八九號函通報該等土地俱為
    桃園縣大溪鎮都市計畫公共設施完竣地區範圍內之土地，乃認定系爭土地公共設
    施業已完竣，再依土地稅法第十四條、第十五條第一項、第十六條第一項前段及
    土地稅法施行細則第二十五條規定暨財政部八十一年十一月二十五日台財稅第八
    一○八七○六六四號函釋，自完竣之次年期即八十五年起核課地價稅，依法並無
    不合，且系爭六筆土地既屬大溪都市計畫內土地，則其編定使用種類，自應以都
    市計畫土地使用分區證明書為準，原告僅以土地登記簿謄本即推定石屯段上石屯
    小段五九－二、一○六－二、一○七－五二、一○八－二、一一○－二地號等五
    筆土地為保護區實屬有誤，又同小段一○七地號土地既編定為工業用地，且公共
    之適用，被告依同法第十四條課徵地價稅，所為處分並無違誤等語資為抗辯。
三、按土地稅法施行細則第二十五條規定「第二十一條第二項都市土地農業區、保護
    區、公共設施尚未完竣地區、依法限制建築地區、依法不能建築地區及公共設施
    保留地等之地區範圍，如有變動，工務（建設）機關應於每年二月底前，將變動
    地區範圍送地政機關及農業主管機關。地政機關或農業主管機關對前次變動地區
    內應行改課地價稅之土地，應於每年五月底前列冊移送主管稽徵機關。」。
    本件桃園縣大溪鎮○○段上石屯小段一○六－二、一○七、一○八－二地號土地
    為大溪都市計畫內土地，被告依據桃園縣政府八十四年十一月二十一日府地價字
    第二五○六一六號函及桃園縣大溪地政事務所八十四年十一月二十九日溪地三字
    第七三八九號函通報以該土地為桃園縣大溪鎮都市計畫內工業區，且屬公共設施
    完竣地區範圍內之土地，認定該土地公共設施業已完竣，乃自完竣之次年期即八
    十五年起核課地價稅，有上開函影本附於原處分卷可稽。查桃園縣大溪鎮○○
    段上石屯小段一○七地號土地地目為田，屬工業區，其公共設施業已完成，
同小段一○
    八－二地號土地雖屬保護區，惟地目為建地，有土地登記謄本及土地使用分區證
明在卷為憑，均不符課徵田賦要件，而同小段一
    ○六－二地號土地於八十七年十月二日併入同小段一○四－五地號，依合併前桃
園縣稅捐稽徵處大溪分處八十六年四月二日八六桃稅溪貳字第三四九四號函說明亦謂
    該土地係屬大溪都市計畫內工業區，原告稱該土地為保護區，自無可採，而該土
    地公共設施既已完成，亦應改課地價稅。又系爭土地其公共設施完竣係由桃園縣
    政府工務局劃定，並函請桃園縣政府副知桃園縣大溪地政事務所轉知稅捐稽徵機
    關即被告，亦有桃園縣政府八十四年十一月二十一日府地價字第二五○六一六號
    、八十四年十一月九日府工都字第二三七五八五號函及大溪鎮都市計畫內公共設
    施完竣地區範圍認定會議記錄暨桃園縣大溪地政事務所八十四年十一月二十九日
    溪地三字第七三八九號函等影本各一份在卷可佐，足見桃園縣大溪鎮○○段上石
    屯小段一○六－二、一○七、一○八－二地號土地公共設施業已完竣確經主管機
    關認定無訛，是被告身為稅捐主管稽徵機關，於接獲主管機關之列冊移送後即予
    以課徵地價稅，依法並無不合。又都市計畫內土地，其編定使用種類，係以都市
    計畫土地使用分區證明書為準，本件桃園縣大溪鎮○○段上石屯小段一○七－五
    二、一一○－二地號土地均屬保護區，地目均為「田」，而同小段五九－二地號
    土地屬工業區及保護區，地目亦為「田」，有土地登記謄本及土地使用分區證明
    可參，被告竟認定上揭土地均屬工業區內土地，本有錯誤，而原告主張上開三筆
土地限作農業使用，伊與訴外人並訂有三七五租約，
依土地稅法第二十二條第一項第一款不應改課地價稅，則其是
    否確作農業使用，被告自應予調查，被告遽以該三筆土地公共設施業已完竣，予
    以改課地價稅，尚嫌速斷，一再訴願決定未予糾正，亦嫌疏略，原處分及訴願、
    再訴願決定關於該三筆土地改課地價稅部分，自應予撤銷。至桃園縣大溪鎮○○
    段上石屯小段一○六－二、一○七、一○八－二地號土地，被告以其為大溪都市
    計畫內土地，公共設施於八十四年業已完竣，不符土地稅法第二十二條第一項第
    二款所定田賦之適用，而依同法第十四條規定及財政部八十一年十一月二十五日
    台財稅第八一○八七○六六四號函釋，自完竣之次年期即八十五年起課徵地價稅
    ，所為處分並無違誤，一再訴願遞以維持，亦無不合，原告就該三筆土地部分起
    訴意旨難認有理由，應予駁回。
據上論結，本件原告之訴為一部分有理由，一部分無理由，爰依行政訴訟法第二十六
條，判決如主文。
中    華    民    國     八十九      年      三      月      三十       日
                    行 政 法 院 第 三 庭
                                審 判 長 評  事      曾  隆  興
                                         評  事      鄭  淑  貞
                                         評  事      林  家  惠
                                         評  事      徐  瑞  晃
                                         評  事      張  瓊  文
右  正  本  證  明  與  原  本  無  異
                                         法院書記官  阮  桂  芬
中    華    民    國     八十九      年      三      月      三十       日


司法院資訊處製作；財團法人民間司法改革基金會備份。
